臺灣臺北地方法院民事判決　　　　　　　91年度訴字第6062號
原　　　告　乙○○
訴訟代理人　狄渝星律師
被　　　告　大江紡織股份有限公司
法定代理人　甲○○
訴訟代理人　張振興律師
　　　　　　李成功律師
上列當事人間損害賠償事件，本院於民國94年7月12日言詞辯論
終結，判決如下：
    主      文
原告之訴及假執行聲請均駁回。
訴訟費用由原告負擔。
    事實及理由
一、原告主張：被告於民國90年9月25日向伊承租台北市○○○
    路○段106號17樓房屋（下稱系爭房屋），租期自90年10月1
    日至92年10月30日止，每月租金新台幣（下同）45000元。
    詎於90年12月28凌晨約零時54分許，被告使用人江國祥因使
    用系爭房屋不當釀成火災（下稱系爭火災），而使系爭房屋
    燬損不堪使用，致伊受有如附表所示損害計0000000元。爰
    依民法第432條第2項、第433條、第434條及侵權行為法則法
    律關係，提起本訴等情。並於本院聲明：(一)被告應給付原告
    0000000元，及加計自起訴狀繕本送達翌日起算之法定遲延
    利息。(二)願供擔保請准宣告假執行。
二、被告則以：系爭房屋係伊承租供伊公司副董事長江國祥使用
    ，惟其使用系爭房屋並無過失，故伊自無庸負系爭火災之損
    害賠償責任。縱伊需負系爭火災損害賠償責任，則原告請求
    金額亦屬過高等語，資為抗辯。並於本院聲明：(一)原告之訴
    及假執行聲請均駁回。(二)如受不利之判決，願供擔保請准宣
    告免為假執行。
三、查，被告於90年9月25日向原告承租系爭房屋，租期自90年
    10月1日至92年10月30 日止，每月租金45000元。而系爭房
    屋於90年12月28凌晨約零時54分許，因火災致系爭房屋燬損
    而不堪使用等情，有卷附租賃契約、台北市政府消防局火災
    證明書等件為證（見本院卷第24至26頁），並為兩造所不爭
    執（見本院卷第220頁），堪信為真。
四、本件應審究者為被告使用人江國祥使用系爭房屋，是否有重
    大過失致系爭房屋燬損？應否對原告負損害賠償責任？茲分
    別論述如下：
(一)、按租賃物因承租人之重大過失，致失火而毀損、滅失者，承
    租人對於出租人負損害賠償責任，民法第434條定有明文。
    又該條所謂「重大過失」，係指顯然欠缺普通人應盡之注意
    而言，承租人之失火，縱因欠缺善良管理人之注意所致，而
    於普通人應盡之注意無欠缺者，不得謂有重大過失（最高法
    院22上字第2558號判例意旨參照）。且，當事人主張有利於
    己之事實者，就其事實有舉證之責任，民事訴訟法第277條
    亦有明文。準此可知，原告自應就被告使用系爭房屋有重大
    過失負舉證責任。
(二)、經查：
  1.被告承租系爭房屋係供其公司副董事長江國祥使用乙節，為
    被告所自陳（見本院卷第194頁），則江國祥即為被告（即
    承租人）使用系爭房屋之人，亦即為被告之使用人（民法第
    224條前段規定參照）。
  2.系爭房屋於90年12月28日發生火災時，經台北市政府消防局
    至現場勘驗火災發生原因，制有火災原因調查報告書內載：
    「參、火災現場勘查紀錄及原因判斷：．．．三、火災原因
    研判：．．．（三）起火處研判：1.據現場燃燒後狀況 (
    三)、(四)所述，台北市○○○路○段106號17樓北面陽台、
    廚房、餐廳及客房裝潢和物品受燒損情形，均以上半部受燒
    損較嚴重，下半部尚保持完好；客廳樓頂板受熱後水泥橫樑
    和殘存木架，均靠西南端一帶泥灰剝落、碳化燒失較嚴重，
    其裝潢和物品燒損後，以上半部靠西南角一帶碳化較深且呈
    一明顯斜狀火流，顯示火係由客廳西南角往北面其他格局方
    向延燒。2.據現場燃燒後狀況 (五)所述，江國祥臥室樓頂
    板受熱後，以靠南廁一帶泥灰剝落較嚴重。東面牆壁和衣櫥
    燒損後，以上半部靠南側一帶燒失較嚴重且呈一明顯斜火流
    ；西面牆壁受熱後，以靠南側泥灰剝落較嚴重，牆下擺放之
    彈簧床燒損後殘存彈簧鐵架和棉被，均以南側靠中間一帶變
    鐵銹色或燒失較嚴重，顯示火係由南面往北面方向延燒。南
    面牆下發現一受嚴重燒燬之電暖器；地板經清理後亦靠擺放
    電暖器一帶受燒損、碳化較嚴重，綜合以上所述，火係由電
    暖器附近一帶最先起火燃燒，亦即為起火處。(四)起火原因
    研判：1.據調查，該起火災係由江國祥臥室南面電暖氣附近
    一帶最先起火燃燒。經清理起火處附近一帶，並未發現擺放
    垃圾桶或菸灰缸等器皿；據關係人稱：我沒有抽煙習慣 (
    詳見江員筆錄)，故研判因遺留火種 (包含未熄菸蒂)經蓄熱
    起火燃燒之可能性應無。2.起火處一帶經清理後，並未發現
    可疑殘留物或疑似縱火助燃劑，亦未發現受揮發性液體潑灑
    燃燒之痕跡；據火災出動觀察紀錄登載：現場關係人關門後
    立即逃至一樓．．．．破壞起火戶大門．．．等情 (詳見火
    災出動觀察紀錄)。故研判因遭外人潛入縱火之可能性亦無
    。3.該起火災係由江國祥臥室南面電暖器附近一帶最先起火
    燃燒。經清理起火處附近一帶，發現一條受燒燬之電源線接
    續一條電源延長線，經檢視後，發現電線短路熔痕；採樣之
    電暖器電源線及電源延長線，經送驗鑑析結果，證物一：電
    源延長線，以通電中電源線短路所造成之可能性較大，證物
    二：電暖器電源線，以受熱斷裂之可能性較大 (詳見火災證
    物鑑定報告書90313)，綜合以上所述研判，以電源延長線因
    故短路致起火燃燒之可能性較大。(五)結論：台北市大安區
    ○○○路二段106號17樓（指系爭房屋）火災案，其起火原
    因經現場勘查結果及關係人所陳述，研判，以電源延長線因
    故短路致起火燃燒之可能性較大。」等情，亦有卷附該局91
    年11月26日北市消調字第09133466500號函檢附該調查報告
    書可參（見本院卷第117頁，及外放證物即調查報告書第11
    至14頁），可知系爭火災並非因人為縱火或遺留火種經蓄熱
    起火燃燒所致，乃係因電源延長線短路致引起系爭火災可能
    性較大。
  3.再參照江國祥於系爭火災發生後之凌晨2時40分許，經警製
    作談話筆錄陳稱：「當時我人在飯廳正要吃米粉，突然聽到
    砰一聲，煙就從我房間茂出來，我趕緊到房間查看，當我到
    房門時，因煙太大，我無法清楚看到那裏有火．．．約火災
    前十分鐘離開房間…我有在房間開電熱器，大約在火災前十
    分鐘．．．我沒有抽煙習慣．．．電熱器我已購買三年，平
    常很少使用」等語（見外放調查報告書第17至18頁），足證
    ，江國祥應於一般正常情形下，使用該電暖器及電源延長線
    ，應無重大過失甚明。
  4.雖江國祥因系爭火災遭台灣台北地方法院檢察署檢察官緩起
    訴後，並經依職權送再議，經台灣高等法院檢察署駁回再議
    而確定在案，固有台灣台北地方法院檢察署91年度偵緝字第
    1090號及91年度偵續字第448號緩起訴處分書、台灣高等法
    院檢察署92年度上職議字第1645號處分書在卷可稽（見本院
    卷第279至282頁、第309頁），然按刑法第173條第2項失火
    燒燬現供人使用建築物罪，僅行為人有過失（包含輕過失）
    即成立該罪，並不以有重大過失始成立該罪。承前所述，江
    國祥係正常使用該電暖器及電源延長線情形下，而該電源延
    長線卻短路致釀成系爭火災可能性最大（見外放調查報告書
    第13至14頁），故縱江國祥經上列檢察官認定其成立刑法第
    173條第2項失火罪責，而予以緩起訴，亦與民法第434條所
    指之「重大過失」尚屬有間。此外，原告亦無法舉證證明江
    國祥有何重大過失行為，自難僅因江國祥受有上列緩起訴即
    可推定其有重大過失。
  5.依上說明，被告使用人江國祥使用系爭房屋，既無重大過失
    致生系爭火災，則被告自無庸對原告負民法第434條損害賠
    償責任至明。故原告主張：被告使用人江國祥有重大過失，
    被告應負民法第434條損害賠償責任云云，即無可取。
(二)、原告又主張：被告依侵權行為法則，亦應負損害賠償責任云
    云。惟，「租賃物因承租人失火而毀損滅失者，以承租人有
    重大過失為限，始對出租人負損害賠償責任，民法第434條
    已有特別規定，承租人之失火僅為輕過失時，出租人自不得
    以侵權行為為理由，依民法第184條第1項之規定，請求損害
    賠償」，亦經最高法院著有22上字第1311號判例可資依循。
    如前所述，本件被告使用人江國祥對於系爭火災既無重大過
    失，被告即無庸對原告負民法第434條損害賠償責任，則原
    告即不得再依侵權行為法則請求被告負損害賠償責任。故原
    告主張：被告依侵權行為法則，亦應負損害賠償責任云云，
    亦無可取。
(三)、原告再主張：被告依民法第432條、第433條亦應負損害賠償
    責任云云。然查，民法第434條既已就承租人使用租賃物，
    因失火致租賃物燬損時，以承租人有重大過失時，始對出租
    人負損害賠償責任，作此特別規定，顯已排除同一情形，再
    適用民法第432條及第433條規定已明。準此，被告既已無庸
    對原告負民法第434條損害賠償責任，則其自無再適用民法
    第432條及第433條餘地。是原告主張：被告依民法第432條
    、第433條亦應負損害賠償責任云云，自無可採。
五、從而，原告依民法第432條第2項、第433條、第434條及侵權
    行為法則等法律關係，訴請被告應賠償其因系爭火災致系爭
    房屋燬損之0000000元，及加計自起訴狀繕本送達翌日起算
    之法定遲延利息，為無理有，應予駁回。又原告之訴既經駁
    回，則其假執行之聲請即失所附麗，應併予駁回。
六、本件事證已臻明確，兩造其餘攻擊或防禦方法，經本院審酌
    後，認均與本件之結論無涉，茲不再一一論述，併予敘明。
七、據上論結，本件原告之訴為無理由，依民事訴訟法第78條，
    判決如主文。
中　　華　　民　　國　　94　　年　　8 　　月　　22　　日
                  民事第一庭    法　官　楊絮雲
以上正本係照原本作成
如對本判決上訴，須於判決送達後20日內向本院提出上訴狀
中　　華　　民　　國　　94　　年　　8 　　月　　22　　日
                    　　　　　　書記官　高秋芬
